最　高　行　政　法　院　裁　定
　　　　　　　　　　　　　　　　　　 96年度裁字第01523號
上 訴 人　金東海國際資訊有限公司三民分公司
代 表 人　甲○○
　　　　　　　　　　　送達代收人　乙○○
　　　　　　　　　　　彰化市○○路○段714巷70之3號
被上訴人　臺中市政府
代 表 人　丙○○
上列當事人間因建築法事件，上訴人對於中華民國95年4月17日
臺中高等行政法院94年度簡字第238號判決，提起上訴，本院裁
定如下：
　　主  文
上訴駁回。
上訴審訴訟費用由上訴人負擔。
　　理  由
一、按對於適用簡易程序之裁判提起上訴或抗告，須經本院許可
    ，且該許可以訴訟事件所涉及之法律見解具有原則性者為限
    ，行政訴訟法第235條定有明文。
二、原審以：（一）被上訴人於93年4月22日派員前往上訴人營
    業所臺中市○○路○段114號4樓建築物實施建築物公共安全
    聯合稽查時，發現設有電腦教室，擺設電視及電腦等設備，
    現場並有3人觀看影帶教學中，經被上訴人所屬教育局認定
    為未立案擅自設班招生、收費、授課之補習班，此有臺中市
    政府執行維護公共安全方案查訪建築及消防安全設施稽查紀
    錄表、臺中市建築物公共安全之構造及設備檢（複）查紀錄
    表及現場照片影本附原審卷可稽。因系爭建築物原使用執照
    核准4樓用途為辦公室，屬G-2類組，卻實際經營補習班使用
    ，屬D-5類組，此亦有臺中市工務局（84）中工建使字第
    0104號使用執照樓層附表存根在原審卷可憑。依據內政部訂
    定之建築物使用類組及變更使用辦法規定，補習班場所使用
    類組認定，歸類於D-5類組，係供短期職業訓練、各類補習
    教育及課後輔導之場所；而本件上訴人申請營業地址係歸類
    為G-2類組，即辦公室，乃供商談、接洽、處理一般事務之
    場所，二者使用類組不同，不得任意變更。（二）上訴人雖
    主張其於該址並無教室，也無課表，亦無學生名冊，更無聘
    請老師授課之情事，僅提供購買有聲書籍之客戶進行測試，
    並非作為補習班使用云云。惟按補習及進修教育法第12條規
    定：「補習及進修教育，除以一般方式施教外，得以函授、
    廣播、電視、電腦網路等教學方式辦理。」故補習教育並不
    限於老師當場授課之情形。如前所述上訴人於93年4月22日
    經查獲在系爭建物擺設電腦8部以錄影（光碟）視聽教學，
    當場並有3位學員在場上課，縱未聘請老師在該址依一般方
    式上課，依補習及進修教育法第12條規定，亦屬補習教學。
    且該現場張貼之廣告及海報，如：「三民班時段更動：時段
    （一）11:30-14:30．．．」、「大東海高普特考、金東海
    升研究所文教機構」、「永久免費保證班．．．一人一機錄
    影補課系統．．．」等，有現場攝得之照片14張附原審卷可
    考。上訴人主張該8部電腦係供購買有聲書籍者測試品質之
    用，惟參諸上開廣告、海報，上訴人之主張顯有不實。況該
    處電腦多達8部且獨立設置於一間，而該樓層之櫃臺則有VCD
    空白預約單等之放置，顯見該電腦係供學員觀看錄影光碟，
    接受教學之用，非供測試光碟品質之用。被上訴人據以認定
    系爭建築物未經申請領得變更使用執照，擅自變更作補習班
    使用，違反建築法第73條第2項規定，乃依同法第91條第1項
    規定，以93年10月11日府都管字第0930163397號處分書裁處
    上訴人新臺幣60,000元罰鍰，核無違誤，訴願決定予以維持
    ，亦無不合等詞，為判斷基礎，因而駁回上訴人於原審之訴
    。
三、本件上訴意旨略以：（一）原審只憑被上訴人及相關機關前
    往現場檢查，發現電腦、招牌和若干消費者在場，即逕行適
    用補習及進修教育法第12條後段「得以函授，廣播電視電腦
    網路等教學方式辦理」之規定，認定上開事實，顯已違反常
    人之想法。按一般大型消費賣場，亦有在其賣場內實施與上
    訴人相同之銷售態樣，在其販售書籍及光碟等之電器用品區
    域內，皆可發現消費者為上述之消費行為，惟不能只因相關
    大型賣場銷售物品複雜，客觀上僅於一小區域內單獨銷售圖
    書類，即為不同之事實認定。況與上訴人同業之誠品、三民
    或五南等書局皆有相關區域之設置；而於世貿賣場每年舉辦
    大型相關展覽，亦作如此之設置。據此，原審認定事實顯有
    違誤。況此情形若須適用補習及進修教育法第12條之規定，
    須檢查者熟諳專門性之經驗法則及經專家鑑定是否有電磁紀
    錄之傳輸，始可判斷，並非法院能憑常識判斷，且本件未經
    目的事業主管機關專業認定為經營補習班，不能單憑非關教
    育之機關逕行認定上訴人經營補習班，即予裁罰。再者，建
    築法第77條規定，建築物須經建築機關認可之專業人員檢查
    簽證，而被上訴人未簽報目的事業主管機關，故就專業簽證
    認定言，明顯違反行政法理之明確性原則，是原判決已違反
    經驗法則或證據法則。（二）原審未審查本件是否屬補習及
    進修教育法第12條之教學行為；如已符合，違反該規定時亦
    未有處罰規定；又本件相關行為，並非定要以補習班之形態
    辦理；現行社會，電視及網路形態已融入全民生活中，皆以
    公司營業方式來保障消費者，原審就此顯怠於審查被上訴人
    所適用處罰法規之合憲性及合法性等語。
四、本院查：本件經核並無所涉及之法律見解，具有原則上之重
    要情事，上訴人提起上訴，不合首揭規定，不應許可，其上
    訴難謂合法，應予駁回。
五、依行政訴訟法第249條第1項前段、第104條、民事訴訟法第
    95條、第78條，裁定如主文。
中　　華　　民　　國　　96　　年　　7　　 月　　12　　日
                  第二庭審判長法  官　鄭　淑　貞
                              法  官  黃　合　文
                              法  官　吳　明　鴻
                              法  官　鄭　小　康
                              法  官　帥　嘉　寶
以  上  正  本  證  明  與  原  本  無  異
中　　華　　民　　國　　96　　年　　7　　 月　　12　　日
　　　　　　　　　　　　　　　書記官　阮　桂　芬
